臺灣臺中地方法院刑事判決　　　　　　　 96年度易字第615號
公　訴　人　臺灣臺中地方法院檢察署檢察官
被　　　告　甲○○
上列被告因詐欺案件，經檢察官聲請以簡易判決處刑（聲請案號
：96年度偵字第18266號），本院豐原簡易庭認為不宜適用簡易
程序，移由刑事庭改依通常程序審理，經合議庭裁定由受命法官
獨任進行簡式審判程序後，判決如下：
    主    文
甲○○幫助意圖為自己不法之所有，以詐術使人將本人之物交付
，處有期徒刑伍月，如易科罰金，以銀元佰元即新臺幣玖佰元
折算壹日。
    犯罪事實
一、甲○○可預見將其帳戶資料任意交付身分不詳之陌生人後，
    極可能為不法者持供詐欺取財犯罪之用，以使被害人匯款並
    逃避司法機關之追查，竟不惜發生上述結果，而基於幫助他
    人易於實現詐欺取財犯罪之不確定故意，於民國九十五年五
    月間某日，在台中縣豐原巿某處，以新臺幣（下同）七千五
    百元之代價，將其向台中縣豐原市○○路郵局所申設之0000
    0000000000號帳戶之存摺、印章、提款卡及密碼等資料，交
    付某身分不詳之成年人。旋即有某意圖為自己不法所有之人
    ，利用甲○○上開帳戶資料作為詐欺取財之工具，而於九十
    五年五月二十五日九時許，利用電話對乙○○佯稱：其為第
    一銀行業務員，乙○○所向該行申請之信用卡已遭盜刷，應
    速將存款轉匯至其所提供之帳戶內以保安全等語，致乙○○
    陷於錯誤，依對方指示，於同日十四時四十六分許，以其夫
    謝財文之名義，將九十八萬五千元匯入甲○○上開帳戶內，
    而被提領一空。嗣經甲○○查證後，發覺受騙，始報警查獲
    上情。
二、案經台中縣警察局豐原分局報請臺灣臺中地方法院檢察署檢
    察官偵查後，聲請以簡易判決處刑，本院豐原簡易庭認為不
    宜適用簡易程序，而移由刑事庭審理。
    理    由
一、被告甲○○經本院訊問後認罪，供承其確有於前揭時、地，
    以七千五百元之代價，將該帳戶之存摺、印章、提款卡及密
    碼等資料交付某真實身分不詳之成年人。經查：上開被告之
    犯罪事實，除被害人乙○○已於警詢時詳述遭詐騙之過程外
    ，並有其匯款之郵政國內匯款執據影本一紙、中華郵政股份
    有限公司豐原郵局函覆所轄豐原巿中正路郵局上開帳戶之開
    戶基本資料暨交易往來明細影本各一份附卷可憑；且由以上
    從其他方面調查所得之證據，足見上揭被告於本院審理時認
    罪之自白應與事實相符，也可採為證據。故本件事證明確，
    被告幫助詐欺取財之犯行，已足以認定。
二、查被告甲○○行為後，刑法已於九十四年一月七日修正，並
    於同年二月二日公布，且自九十五年七月一日施行。按行為
    後法律有變更者，適用行為時之法律，但行為後之法律有利
    於行為人者，適用最有利於行為人之法律，修正後即現行刑
    法第二條第一項訂有明文。次按比較新舊法，應就罪刑有關
    之共犯、未遂犯、想像競合犯、牽連犯、連續犯、結合犯，
    以及累犯加重、自首減輕暨其他法定加減原因（如身分加減
    ）與加減例等一切情形，綜其全部罪刑之結果而為比較，亦
    有最高法院九十五年五月二十三日第八次刑庭會議決議可資
    參照。茲就上述刑法修正施行後，與本案適用有關之條文，
    比較說明如下：
    (一)法定刑中罰金刑部分：
      刑法第三十三條第五款業經修正公布，修正後刑法第三十
      三條第五款規定「罰金：新臺幣一千元以上，以百元計算
      之」，與修正前刑法第三十三條第五款規定「罰金：（銀
      元）一元以上」不同，經予比較後，以修正前即行為時法
      較有利於被告。
    (二)易科罰金之折算標準：
    　被告於本件犯罪時之刑法第四十一條第一項前段規定：「
      犯最重本刑為五年以下有期徒刑以下之刑之罪，而受六個
      月以下有期徒刑或拘役之宣告，因身體、教育、職業、家
      庭之關係或其他正當事由，執行顯有困難者，得以一元以
      上三元以下折算一日，易科罰金。」且被告行為時之易科
      罰金折算標準，即修正前罰金罰鍰提高標準條例第二條前
      段（現已刪除），就其原定數額提高為一百倍折算一日，
      則本件被告行為時之易科罰金折算標準，應以銀元三百元
      折算一日，經折算為新臺幣後，應以新臺幣九百元折算為
      一日。惟九十五年七月一日修正公布施行之刑法第四十一
      條第一項前段則規定：「犯最重本刑為五年以下有期徒刑
      以下之刑之罪，而受六個月以下有期徒刑或拘役之宣告者
      ，得以新臺幣一千元、二千元或三千元折算一日，易科罰
      金。」比較修正前後之易科罰金折算標準，以九十五年七
      月一日修正公布施行前之規定，較有利於被告。
    (三)案經就與被告罪刑有關之罰金刑、易科罰金之折算標準等
      一切情形，綜合其全部罪刑之結果而為比較後，應以修正
      前之刑法有利於被告，故本件應依刑法第二條第一項前段
      ，適用上述修正前之刑法對被告論罪科刑。
    (四)核被告所為，係犯刑法第三十條第一項、刑法第三百三十
　　　九條第一項之幫助詐欺取財罪。又刑法第三十條第二項明
　　　定：「幫助犯之處罰，得按正犯之刑減輕之」，爰依上開
　　　規定，減輕其刑。爰審酌被告為圖得個人數千元之私利，
      不惜助長詐欺犯罪，導致被害人損失不輕，然坦承犯行，
　　　經再考量其素行、犯罪之方法、手段等一切有利、不利之
　　　情狀後，量處如主文所示之刑，並依上述修正前刑法之規
  　　定，諭知如易科罰金之折算標準。
據上論斷，應依刑事訴訟法第四百五十二條、第二百七十三條之
一第一項、第二百九十九條第一項前段，刑法第二條第一項前段
、第三十條第一項、第三百三十九條第一項、（修正前）第三十
三條第五款、第三十條第二項、（修正前）第四十一條第一項前
段，罰金罰鍰提高標準條例第一條前段、（修正前）第二條，現
行法規所定貨幣單位折算新臺幣標準第二條，判決如主文。
本案經檢察官劉邦繡到庭執行職務。
中　　華　　民　　國　　96　　年　　3　　 月　　26　  日
                  刑事第十二庭  法  官  莊深淵
上正本證明與原本無異。
如不服本判決，應於送達後十日內向本院提出上訴狀（須附繕本
），上訴於台灣高等法院台中分院。
                                書記官  廖碩薇
中　　華　　民　　國　　96　　年　　3　　 月　　26　  日
附錄論罪科刑法條
中華民國刑法第30條
（幫助犯及其處罰）
幫助他人實行犯罪行為者，為幫助犯。雖他人不知幫助之情者，
亦同。
幫助犯之處罰，得按正犯之刑減輕之。
中華民國刑法第339條第1項：
意圖為自己或第三人不法之所有，以詐術使人將本人或第三人之
物交付者，處五年以下有期徒刑、拘役或科或併科一千元以下罰
金。
